【裁判字號】    92,交聲,783
【裁判日期】    920425
【裁判案由】    交管條例聲異
【裁判全文】
臺灣板橋地方法院交通事件裁定                    九十二年度交聲字第七八三號
    原處分機關  交通部公路總局臺北區監理所
    異  議  人  甲○○
右列異議人即受處分人因違反道路交通管理處罰條例案件，對於交通部公路總局台北
區監理所九十二年三月三十一日所為之處分（原處分案號：北監自裁字第裁四０－Ｚ
00000000號），聲明異議，本院裁定如左：
    主  文
異議駁回。
    理  由
一、按汽車駕駛人駕駛聯結車、大客車、大貨車，在駕駛執照吊扣期間駕車者，汽車
    所有人及駕駛人各處新臺幣（下同）四萬元以上八萬元以下罰鍰，並吊銷其駕駛
    執照，一年內不得考領駕駛執照，道路交通管理處罰條例第二十一條之一第一項
    第七款、第二項後段、第六十七條第三項等規定甚明。次按，行政罰因以行政義
    務之違反，為其可罰性之依據，而於責任要件上無刑事制裁法以處罰故意犯為原
    則、處罰過失犯為例外理論之適用，亦未設類似刑法關於過失犯之處罰，以法律
    有明文規定者為限之法文，惟此非謂行政罰不以有責性為主觀要件，蓋其處罰仍
    帶有對於違反行政義務之不法行為加以非難、制裁之內涵，自以行為人之行為出
    於故意或過失為必要；但應受行政罰之行為，僅須違反禁止規定或作為義務，而
    不以發生損害或危險為其要件者，推定為有過失，於行為人不能舉證證明自己無
    過失時，即應受處罰，此觀諸司法院大法官會議釋字第二七五號解釋文內容即明
    。
二、原處分機關略以：異議人即受處分人甲○○於民國九十二年三月十二日十一時五
    十八分許，駕駛車牌號碼八０九－ＱＢ號自用一般大貨車，在國道三號東向五公
    里處，經警查獲未帶駕照行駛公路當場掣單舉發，經查異議人駕照因他案執行易
    處吊扣自九十二年二月十三日至九十二年三月十二日止，是依道路交通管理處罰
    條例第二十一條之一第一項第七款規定，裁處罰鍰陸萬元整，吊銷駕駛執照，一
    年內禁考等語；異議人雖不諱駕駛前開自用一般大貨車未帶駕照之事實，但辯稱
    ：因本人不了解法規，一時誤認到期日即可開車，為此求為准予最低之處罰云云
    。
三、經查：受處分人即異議人於九十二年三月十二日十一時五十八分許，駕駛車牌號
    碼八０九－ＱＢ號自用一般大貨車，在國道三號東向五公里處遭警查獲未帶駕照
    行駛公路之事實，為異議人所不爭，且有當場掣發之內政部警政署國道公路警察
    局之公警局交字第Ｚ00000000號舉發違反道路交通管理事件通知單移送
    聯影本存卷可資佐證，應可信實。再異議人於異議狀內亦自陳因不了解法規、一
    時誤認到期日即可開車等語，並無法舉證證明自己無過失，參酌上開大法官會議
    釋字第二七五號之意旨，本件違規事證明確，異議人駕駛汽車未遵守不得在吊扣
    駕照期間駕駛之規定，堪予認定。
四、從而，原處分機關依據首開法條規定，並審酌異議人違規情節輕重，裁處罰鍰六
    萬元整，吊銷駕駛執照，一年內禁考，無何違誤，量罰亦甚妥適，應予維持，本
    件異議為無理由，應予駁回。
五、據上論斷，應依道路交通案件處理辦法第十九條，裁定如主文。
中      華      民      國      九十二      年    四    月    二十五    日
                                      臺灣板橋地方法院交通法庭
                                          法  官    連  育  群
右正本證明與原本無異。
如不服本裁定應於送達後五日內向本院提出抗告狀。
                                          書記官    蘇  宥  維
中      華      民      國      九十二      年    四    月    二十五    日


司法院資訊處製作；財團法人民間司法改革基金會備份。
